臺灣苗栗地方法院刑事判決
110年度易字第196號
公  訴  人  臺灣苗栗地方檢察署檢察官
被      告  郭尚杰


指定辯護人  陳永喜律師
上列被告因詐欺案件，經檢察官提起公訴（110年度偵字第1091
號），本院判決如下：
    主  文
郭尚杰無罪。
    理  由
壹、公訴意旨略以：被告郭尚杰基於幫助詐欺取財之不確定故意
    ，於民國108年12月8日向亞太電信股份有限公司（下稱亞太
    電信）申辦行動電話門號0000000000號（下稱本案門號）後
    至109年6月18日止間某時許，在臺灣地區不詳地點，以不詳
    方式，將本案門號SIM卡交付予真實姓名、年籍不詳之詐欺
    集團成員。該詐欺集團成員取得本案門號SIM卡後，即基於
    意圖為自己不法所有之詐欺取財犯意，於109年6月18日上午
    10時16分許，以本案門號致電告訴人葉鳳璟，佯稱係友人蘇
    若芠，欲借款為由，致告訴人陷於錯誤，遂於同日上午11時
    25分許，臨櫃匯款新臺幣（下同）20萬元至指定之永豐銀行
    帳號00000000000000號帳戶內。因認被告涉犯刑法第30條、
    第339條第1項之幫助詐欺取財罪嫌云云。
貳、倘法院審理之結果，認為不能證明被告犯罪，而為無罪之諭
    知，即無刑事訴訟法第154條第2項所謂「應依證據認定」之
    犯罪事實之存在。因此，同法第308條前段規定，無罪之判
    決書只須記載主文及理由。而其理由之論敘，僅須與卷存證
    據資料相符，且與經驗法則、論理法則無違即可，所使用之
    證據亦不以具有證據能力者為限，即使不具證據能力之傳聞
    證據，亦非不得資為彈劾證據使用。故無罪之判決書，就傳
    聞證據是否例外具有證據能力，本無須於理由內論敘說明（
    最高法院100年度台上字第2980號判決意旨參照）。
參、犯罪事實應依證據認定之，無證據不得認定犯罪事實；不能
    證明被告犯罪者，應諭知無罪之判決，刑事訴訟法第154條
    第2項、第301條第1項分別定有明文。再認定不利於被告之
    事實，須依積極證據，苟積極證據不足為不利被告之認定時
    ，即應為有利於被告之認定；認定犯罪事實所憑之證據，雖
    不以直接證據為限，間接證據亦包括在內，然而無論直接或
    間接證據，其為訴訟上之證明，須於通常一般之人均不致有
    所懷疑，而得確信其為真實之程度者，始得據為有罪之認定
    ，倘其證明尚未達到此一程度，而有合理之懷疑存在時，即
    不得遽為不利被告之認定；如未能發現相當證據或證據不足
    以證明，自不能以推測或擬制之方法，以為裁判基礎；檢察
    官對於起訴之犯罪事實，應負提出證據及說服之實質舉證責
    任，倘其所提出之證據，不足為被告有罪之積極證明，或其
    指出證明之方法，無從說服法院以形成被告有罪之心證，基
    於無罪推定之原則，自應為被告無罪判決之諭知（最高法院
    30年度上字第816號、40年度台上字第86號判決、76年台上
    字第4986號、92年台上字第128號判例意旨參照）。又告訴
    人乃被告以外之人，本質上屬於證人，然告訴人與一般證人
    不同，其與被告常處於相反之立場，其指訴之目的，在使被
    告受刑事訴追處罰，證明力自較一般無利害關係之證人陳述
    薄弱。故告訴人縱立於證人地位而為證述，且無瑕疵，亦不
    得作為有罪判決之唯一依據，仍應調查其他證據以查是否與
    事實相符，亦即仍須有補強證據以擔保其指訴之真實性，而
    為通常一般人不致有所懷疑者，始得採為論罪科刑之依據。
    而所謂補強證據，則指除該指訴之外，其他足以證明犯罪事
    實確具有相當程度真實性之證據而言，且該必要之補強證據
    ，須與構成犯罪事實具有關聯性，非僅增強告訴人指訴內容
    之憑信性。是告訴人前後指訴是否相符、堅決、態度是否肯
    定等情，僅得為判斷其指訴有無瑕疵之基礎，非其證言之補
    強證據（最高法院107年度台上字第3408號判決意旨參照）
    。
肆、公訴意旨認被告涉犯幫助詐欺取財罪嫌，係以告訴人之指訴
    、通聯調閱查詢單、匯款單、報案資料為論據。訊據被告固
    坦承本案門號係其所申辦之事實，惟堅詞否認有何幫助詐欺
    取財犯行，辯稱：本案門號是申辦來玩手機遊戲使用，未將
    SIM卡交給他人，且帳單顯示於109年6月15日起至7月14日止
    間，網內、外通話秒數均為0等語（見本院卷第102至108、1
    13至115、304至305、307至308頁）。經查：
一、本案門號係被告於108年12月8日向亞太電信申辦乙節，業據
    被告供承在卷（見臺灣苗栗地方檢察署110年度偵字第1091
    號卷，下稱偵卷，第99至100頁；本院卷第102、107至108、
    113、304至305頁），並有通聯調閱查詢單、亞太行動資料
    查詢、亞太電信函文暨查詢單明細、繳款紀錄、行動電話服
    務申請書、專案同意書、行動電話異動退租服務申請書、臺
    灣苗栗地方檢察署辦案公務電話紀錄表在卷可稽（見偵卷第
    55、82、107至115頁；本院卷第73至91、117頁）。又真實
    姓名、年籍不詳之人於109年6月18日上午10時16分許，致電
    告訴人，佯稱係友人蘇若芠，欲借款為由，致其陷於錯誤，
    遂於同日上午11時44分許，臨櫃匯款20萬元至指定之永豐商
    業銀行帳號00000000000000號帳戶內乙節，為被告所不爭執
    （見本院卷第107至108頁），並經證人即告訴人於警詢、審
    理中證述明確（見偵卷第27至29頁；本院卷第262至272頁）
    ，且有匯款單、存摺影本、永豐銀行客戶基本資料表、交易
    明細、受理刑事案件報案三聯單、受理各類案件紀錄表、內
    政部警政署反詐騙諮詢專線紀錄表、受理詐騙帳戶通報警示
    簡便格式表、金融機構聯防機制通報單在卷可稽（見偵卷第
    35至49、61至63頁）。是此部分事實，應堪認定。
二、告訴人固於警詢、審理中證稱：伊先生的行動電話門號0000
    000000號，於109年6月18日上午10時16分許，接到行動電話
    門號0000000000號（即本案門號）來電，自稱係友人蘇若芠
    ，她說買房子尚欠20萬元，想向伊及伊先生借，3天後定存
    解約即可還款，伊等想說她聽起來很急，且是3、40年的老
    友，便決定借給她，後來她打到伊的行動電話門號00000000
    00號，說直接匯到代書的帳戶裡，並告知伊帳號，伊就於當
    日接近中午時匯款20萬元，伊於3天後向蘇若芠確認還款與
    否時，她說未向伊開口借錢，伊才發現是詐騙等語（見偵卷
    第27至29頁；本院卷第262至272頁）。足見告訴人對於遭本
    案門號來電詐騙之經過指訴歷歷，惟揆諸上開說明，其前後
    指訴一致或堅決，要非證言之補強證據，自難逕採為不利於
    被告之認定。且查：
  ㈠告訴人於審理中證稱：報案時警方未將行動電話內的來電紀
    錄拍照，伊現在也未留存來電紀錄等語（見本院卷第263至3
    64、268頁），且受理報案員警曹鈺溱亦陳稱：當時未將來
    電紀錄拍照等語，有本院電話紀錄表在卷可稽（見本院卷第
    149頁）。又經本院查詢告訴人及其配偶所使用行動電話門
    號0000000000、0000000000號於案發時間之通聯紀錄，惟已
    逾保存期限而查無資料乙節，有中華電信通聯記錄查詢系統
    、本院資訊查詢表、電話紀錄表在卷可稽（見本院卷第151
    、281至283頁）。是均無從補強告訴人之證述，而尚難逕認
    告訴人所接獲來電詐騙係本案門號所撥打。
  ㈡觀諸卷附本案門號之109年7月電信服務費通知單、帳單明細
    （見本院卷第127至133、211至228頁），本案門號於109年6
    月15日起至7月14日止間（告訴人證稱係於109年6月18日接
    獲本案門號來電詐騙）之使用量為網內0秒、網外0秒、市話
    0秒。又上開顯示之使用量已包含搭配月租贈送分鐘數，可
    見本案門號於該段期間並無撥打紀錄乙節，有亞太電信函文
    、本院電話紀錄表在卷可稽（見本院卷第173、209頁）。是
    告訴人所接獲來電詐騙是否係本案門號所撥打，尚非無疑。
　㈢準此，綜觀全卷資料，除告訴人單一指訴外，無其他補強證
    據可資佐證告訴人所接獲來電詐騙係被告申辦之本案門號所
    撥打，自無從以幫助犯詐欺取財罪對被告相繩。
伍、綜上所述，公訴意旨所舉被告涉有幫助詐欺取財犯行之證據
    ，經調查結果，客觀上未達通常一般人均不致有所懷疑，得
    確信其為真實之程度，尚有合理之懷疑存在，本院無從形成
    有罪之確信，揆諸前揭說明，因認不能證明被告此部分犯罪
    ，依法自應為無罪判決之諭知。
據上論斷，應依刑事訴訟法第301條第1項，判決如主文。
本案經檢察官楊岳都提起公訴，檢察官蕭慶賢到庭執行職務。
中　　華　　民　　國　　111 　年　　5 　　月　　25　　日
                  刑事第二庭  審判長法  官  林卉聆
                                    法  官  陳雅菡
                                    法  官  魏正杰
以上正本證明與原本無異。　　　　　　　　　　　　　　　　如不服本判決應於收受判決後20日內向本院提出上訴書狀，並應敘述具體理由。其未敘述上訴理由者，應於上訴期間屆滿後20日內向本院補提理由書(均須按他造當事人之人數附繕本)「切勿逕送上級法院」。告訴人或被害人如對本判決不服者，應具備理由請求檢察官上訴，其上訴期間之計算係以檢察官收受判決正本之日期為準。　　　　　　　　　　　　　　　　　　　　　　　　　　　　　　　　　　　　         書記官　巫  穎
中　　華　　民　　國　　111 　年　　5 　　月　　25　　日